【裁判字號】    97,聲減,71
【裁判日期】    970219
【裁判案由】    聲請減刑
【裁判全文】
臺灣花蓮地方法院刑事裁定              97年度聲減字第71號
聲  請  人  臺灣花蓮地方法院檢察署檢察官
受  刑  人  甲○○
                    （現於臺灣花蓮監獄執行中）
上列受刑人因違反毒品危害防制條例等案件，已經判決罪刑確定
，聲請人聲請減刑及定其應執行之刑（96年度聲減字第621號）
，本院裁定如下：
    主  文
甲○○所犯如附表編號一、二、四之罪，均減為如附表編號一、
二、四所示之刑，附表編號一、二之罪如易科罰金，均以銀元
佰元即新臺幣玖佰元折算壹日。附表編號一、二部分應執行有期
徒刑柒月又拾伍日，如易科罰金，以銀元佰元即新臺幣玖佰元
折算壹日；附表編號三、四部分應執行有期徒刑捌年月。
    理  由
一、聲請意旨略以：受刑人甲○○於附表所列日期犯違反毒品危
    害防制條例之罪，經分別判處如附表所列之刑確定在案。茲
    因其如附表編號1、2、4之罪之犯罪時間俱在民國96年4月24
    日以前，且合於減刑條件，爰聲請予以減刑，並與不得減刑
    之附表編號3之罪定其應執行之刑。
二、按裁判確定前犯數罪者，併合處罰之，刑法第50條定有明文
    。是刑法第50條之併合處罰，以裁判確定前犯數罪為條件，
    若於一罪之裁判確定後又犯他罪者，自應於他罪之科刑裁判
    確定後，與前罪應執行之刑併予執行，不得適用刑法第51條
    所列各款，定其應執行之刑；再者，數罪併罰，有二裁判以
    上者，固得依刑法第50條之規定定其應執行之刑，但須以裁
    判確定前所犯為前提，例如被告先後犯甲、乙、丙三罪，而
    甲乙二罪係裁判確定前所犯，並均經判決確定，已裁定定其
    應執行之刑，則丙罪雖在乙罪裁判確定前所犯，但因其在甲
    罪裁判確定之後，且乙罪既已與甲罪合併定其應執行刑，除
    其所定應執行之刑及將與丙罪合併執行之刑，比之乙丙二罪
    將定應執行之刑及與甲罪合併執行之刑，顯然為重，不利被
    告外，原則上丙罪不得再與乙罪重複定其應執行之刑，丙罪
    祇能單獨執行，最高法院著有32年非字第63號、72年台非字
    第47號判例、85年度台非字第175號裁判可資參照。
三、經查：本案受刑人先後犯違反毒品危害防制條例等案件，並
    經判決確定如附表所載，有本院95年度訴字第297號、94 年
    度訴字第34號及臺灣高等法院被告前案紀錄表附卷可考。附
    表編號1、2、4之罪之犯罪時間俱在96年4月24日以前，且合
    於減刑條件，此部分減刑之聲請，核無不合，應予准許。惟
    其所犯如附表編號1、2所示之違反毒品危害防制條例案件，
    犯罪時間分別為94年12月15日至95年4月26日及95年4月23日
    ，係附表編號4 所示之違反毒品危害防制條例案件判決確定
    （95年1月3日）後所犯，雖係在附表編號3 之罪確定前所犯
    （本件附表編號3、4，原係本院以94年度訴字第34號判決後
    ，受刑人僅就編號3部分提起上訴，嗣於95年8月29日臺灣高
    等法院花蓮分院以95年度上訴字第6 號審理時撤回上訴而確
    定），雖附表編號3、4部分因附表編號4 部分得為減刑而須
    重行定其應執行之刑，參照前揭最高法院裁判要旨，則本件
    自應以附表編號1、2及編號3、4部分分別定其應執行刑後，
    再合併執行，此並較諸就附表編號1、2、3 部分定其應執行
    刑，再與編號4部分合併執行，顯較有利於受刑人。
四、末查受刑人行為後，刑法業於94年2月2日修正公布，並於95
    年7月1日施行（以下簡稱新刑法，修正前刑法以下簡稱舊刑
    法），參酌最高法院95年5月23日刑事庭第8次會議決議，新
    刑法第2條第1項之規定，係規範行為後法律變更所生新舊法
    律比較適用之準據法，於新刑法施行後，應適用新刑法第 2
    條第1項之規定，為「從舊從輕」之比較：
    (一)刑法第51條有關數罪併罰定應執行刑準據之規定，舊刑法
      第51條第5 款規定：「宣告多數有期徒刑者，於各刑中之
      最長期以上，各刑合併之刑期以下，定其刑期。但不得逾
      20年。」；新刑法第51條第5 款則規定：「宣告多數有期
      徒刑者，於各刑中之最長期以上，各刑合併之刑期以下，
      定其刑期。但不得逾30年。」。
    (二)刑法第41條有關得否易科罰金，舊刑法第41條第2 項規定
      ：「併合處罰之數罪，均有前項情形，其應執行之刑逾 6
      月者，亦同」；新刑法第41條第2 項則規定：「前項規定
      於數罪併罰，其應執行之刑未逾6月者，亦適用之」。
    (三)刑法第41條有關易科罰金折算標準之規定，舊刑法第41條
      第1項前段係規定「犯最重本刑為5年以下有期徒刑以下之
      刑之罪，而受6 個月以下有期徒刑或拘役之宣告，因身體
      、教育、職業、家庭之關係或其他正當事由，執行顯有困
      難者，得以1元以上3 元以下折算1日，易科罰金。」（依
      罰金罰鍰提高標準條例第2 條前段《現已修正刪除》規定
      ，就其原定數額提高為100倍折算1日，則本件受刑人行為
      時之易科罰金折算標準，應以銀元300元折算1日；再依現
      行法規所定貨幣單位折算新臺幣條例第2 條規定，折算為
      新臺幣後，應以新臺幣900元折算為1日）；新刑法第41條
      第1項前段則為「犯最重本刑為5年以下有期徒刑以下之刑
      之罪，而受6 個月以下有期徒刑或拘役之宣告者，得以新
      臺幣1,000元、2,000元或3,000元折算1日，易科罰金。」
      。
    (四)綜上經比較修正前後之易科罰金及其折算標準、定應執行
      刑之規定，應以95年7月1日修正公布施行前之舊刑法規定
      ，較有利於受刑人，自均應依刑法第2條第1項前段，適用
      受刑人行為時即舊刑法之規定。
五、爰依中華民國96年罪犯減刑條例第2條第1項第3款、第8條第
    1項、第9條、第10條第2項、第11條，刑法第2條第1 項前段
    、第53條，修正前刑法第41條第1項前段、第2項、第51條第
    5款，罰金罰鍰提高標準條例第1條前段，修正前罰金罰鍰提
    高標準條例第2 條，現行法規所定貨幣單位折算新臺幣條例
    第2條，裁定如主文。
中    華    民    國    97    年    2     月    19    日
                  刑事第二庭    法  官  林恒祺
上列正本證明與原本無異。
如對本裁定不服，應於送達後5 日內，向本院提出抗告狀（應抄
附繕本）。
中    華    民    國    97    年    2     月    20    日
                                書記官


司法院資訊處製作；財團法人民間司法改革基金會備份。
